臺灣臺南地方法院刑事判決　　　　　　　 94年度易字第444號
公　訴　人　臺灣臺南地方法院檢察署檢察官
被　　　告　乙○○
選任辯護人　王竑力律師
上列被告因侵占等案件，經檢察官提起公訴（93年度偵字第12553號）
，本院判決如下：
    主  文
乙○○意圖為自己不法之所有，而侵占對於業務上所持有之物，
處有期徒刑陸月，如易科罰金，以參佰元折算壹日。偽造於亞太
商業銀行博愛分行甲○○印鑑卡上「甲○○」之方形印文壹枚與
扣案之偽造之甲○○方形印章壹枚，均沒收。
    事  實
一、乙○○自民國85年5月至91年11月30日止，受僱於亞太商業
　　銀行（現改為復華商業銀行）博愛分行（下稱亞太銀行博愛
    分行）擔任行員，負責票據交換、現金收付及信用貸款業務
    ，為從事業務之人。乙○○於經辦客戶甲○○在該行開立
    0000-00-000000- 0之帳號及貸款業務時，竟意圖為自己不
    法之所有，在未經甲○○之授權同意下，於九十一年六月二
    十八日、在高雄市某處委請不知情之刻印社人員偽造「甲○
    ○」四方形印章一枚，利用職務之便，於當日偽造甲○○之
    印鑑卡以表示另行開立0000-00-00 000 0- 0分支帳號（申
    請分支帳號無庸再填寫申請書）並作為貸款撥入之用等意，
    均足以生損害於甲○○與亞太商業銀行對於印鑑識別之正確
    性。以上開偽造之印鑑卡將甲○○向亞太商業銀行博愛分行
    所申請之信用貸款，於91年6月28日所核准放款款項新台幣
    （下同）三十萬元撥入該0000-00-00 0000 - 0帳號內，又
    於同日將其中二十萬元轉入其父親吳瑞源開立之亞太商業銀
    行0000000000000帳戶內，將該筆款項侵占入己花用殆盡，
    而向甲○○佯稱銀行僅核准放款十萬元，嗣甲○○遭銀行催
    繳利息，其向銀行查詢始得知上情。
二、案經甲○○訴請由臺灣臺南地方法院檢察署檢察官偵查起訴
    。
    理  由
一、訊據被告乙○○固坦承於九十一年六月二十八日偽刻被害人
    甲○○上揭鑑章，並偽造印文於印鑑卡，並於同日將被害人
    甲○○申准撥放之三十萬元貸款中之二十萬元轉入其父之帳
    戶內，事後向甲○○說只貸到十萬元等情。但矢口否認有何
    業務侵占之犯行，辯稱：「我只承認盜刻印章的部分是不法
    的行為，其餘提供的資料是真實的，但是簽名的部分，是甲
    ○○簽名的，經過合法程序，也經過她同意。」、「本件是
    我太傻了，我並沒有侵占的意思，當初是甲○○弟弟有欠我
    錢，我也擔心後來他貸款會繳不出來，我是怕他事後貸款繳
    不出來才扣二十萬元下來，且這段期間，我也有幫他繳利息
    。」云云。但查，被害人甲○○已於偵查中否認同意被告以
    貸款中之二十萬元還債與使用信用貸款這個帳戶等情。並指
    訴「我只知道有辨理信用貸款及領支票等文件資料，除了我
    簽名是真正以外，其他均為空白，都是乙○○事後自己填寫
    致損害我權益。」等語。證人吳敏川即甲○○之弟亦於偵查
    中到庭證稱：「之前與乙○○有小筆借貸，那是好幾年前的
    事。」、「辦理甲存時我有提供一個印章給他。」、「我不
    知道那二十萬元如何轉出去的，後來發現他才簿子還給我。
    」等語，以否認有欠被告錢，亦未同意轉出二十萬元等情。
    所以，被告前揭辯解，自無可採。如上所述，被告既已坦承
    上揭盜刻印章用以製作印鑑卡開戶及自貸款中轉出二十萬元
    至伊父親之帳戶供己使用之行為，其辯解又無可採信。至應
    認係無權之偽造與侵占犯行。此外，又有告訴人甲○○之亞
    太商業銀行甲、乙存開戶資料影本各一份、亞太商業銀行帳
    號0000000000000、0000000000000活期儲蓄存款存摺二本、
    「甲○○」四方印章一枚、印鑑卡影本一紙、並有九十一年
    六月二十八日語約轉帳二十萬元之吳瑞源在亞太銀行博愛分
    行第0253─22─16390─8─0號之存摺影本一份在卷足憑。
    本件被告自白偽造印章印文於印鑑卡之犯行，核與可事實相
    符，至可認定。再綜合公訴人所舉上開證據，被告侵占與偽
    造文書等犯行，亦可認定。
二、按刑法上所謂之文書係以文字或符號為一定之意思表示，具
    有存續性且屬有法律上關係之事項。本件被告乙○○盜刻即
    偽造印章後偽造印文於上開印鑑卡上，以表示另開一帳戶供
    轉帳用之意思，此印鑑卡自屬私文書。核被告此部份所為係
    犯刑法第二百十六條、第二百十條之行使偽造私文書罪。公
    訴人認被告係犯刑第二百十七條第一項之偽造印文罪，尚有
    未洽，惟因公訴人起訴偽造印文於印鑑卡與偽造私文書之社
    會基本事實相同，本院自得依刑事訴訟法第三百條規定，就
    起訴法條應予變更後審理。被告基於業務之便擅自轉帳二十
    萬元占為己有之行為，係犯刑法第三百三十六條第二項之業
    務侵占罪。被告係用不知情之人偽造印章，為間接正犯。其
    偽造印章與印文之行為係偽造文書之部份行為，被偽造文書
    之行為所吸收，偽造私文書之行為亦被行使行為所吸收，均
    不另論處。被告所犯上開二罪間，有方法結果之牽連關係，
    為牽連犯，應依刑法第五十五條之規定從一重之業務侵占罪
    處斷。爰審酌被告乙○○受甲○○之信任而託其代為辦理開
    戶與貸款等業務，本應忠人之事，不得濫權營私，損及客戶
    與銀行，竟貪圖不法私利致罹刑章等犯罪之動機、目的、手
    段、所生損害、所得利益、其品行智識程度、生活狀況、與
    被害人平日關係、犯罪後尚能坦承部份犯行、但未與被害人
    民事和解之態度等一切情狀，處如主文所示之刑，並諭知易
    科罰金之折算標準，以資懲儆。所偽造之甲○○之印文、印
    章各一枚，不問屬於被告與否，均應依刑法第二百十九規定
    宣告沒收。另扣案之甲○○存摺二本，均已可交還所有權人
    甲○○持有，即無沒收之必要，併此敘明。
據上論斷，應依刑事訴訟法第二百九十九條第一項前段、第三百
條，刑法第二百十六條、第二百十條、第三百三十六條第二項、
第五十五條、第二百十九條、第四十一條第一項前段，罰金罰鍰
提高標準條例第一條前段、第二條，判決如主文。
本案經檢察官王誠到庭執行職務
中　　華　　民　　國　　94　　年　　8 　　月　　11　　日
　　　　　　　　　刑事第七庭  審判長法  官  蘇義洲
                                    法  官  徐文瑞
                                    法　官　朱中和
以上正本證明與原本無異。
如不服本判決，應於判決送達後10日內，向本院提出上訴狀。（
應附繕本）
　　　　　    　　　　　　　　　　　書記官　陳著振
中　　華　　民　　國　　94　　年　　8 　　月　　12　　日
附錄本判決論罪科刑法條：
中華民國刑法第336條第2項：
對於業務上所持有之物，犯前條第 1 項之罪者，處 6 月以上
5 年以下有期徒刑，得併科 3 千元以下罰金。
